臺灣新北地方法院刑事判決
                                 110年度審交易字第1062號
公  訴  人  臺灣新北地方檢察署檢察官
被      告  賴書賢



上列被告因過失傷害案件，經檢察官提起公訴（110年度偵緝字
第1137號），被告於準備程序中就被訴事實為有罪之陳述，經本
院裁定進行簡式審判程序並判決如下：
    主  文
賴書賢汽車駕駛人，無駕駛執照駕車，因而犯過失傷害罪，處拘
役伍拾日，如易科罰金，以新臺幣壹仟元折算壹日。
    事實及理由
一、本件犯罪事實及證據，除犯罪事實欄一第1行「賴書賢」後
    應補充「明知其普通重型機車駕照業經逕行註銷，仍」；證
    據清單及待證事實欄編號3「新北市政府警察局板橋分局板
    橋交通分隊交通事故談話紀錄表、車輛詳細資料報表」應予
    刪除；證據部分另補充「被告賴書賢於本院訊問、準備程序
    及審理中之自白」、「新北市○○○○○○○○○道路○○○○○○○○○0○○○
    號查詢機車駕駛人、車號查詢機車車籍、臺灣新北地方檢察
    署檢察官勘驗筆錄各1份、現場及車損照片12張」外，其餘
    均引用如附件起訴書之記載。
二、按汽車駕駛人，無駕駛執照駕車、酒醉駕車、吸食毒品或迷
    幻藥駕車、行駛人行道或行經行人穿越道不依規定讓行人優
    先通行，因而致人受傷或死亡，依法應負刑事責任者，加重
    其刑至二分之一，道路交通管理處罰條例第86條第1項定有
    明文。又按刑法總則之加重，係概括性之規定，所有罪名均
    一體適用；刑法分則之加重，係就犯罪類型變更之個別犯罪
    行為予以加重，成為另一獨立之罪名；道路交通管理處罰條
    例第86條第1項關於汽車駕駛人，無駕駛執照駕車、酒醉駕
    車、吸食毒品或迷幻藥駕車、行駛人行道或行經行人穿越道
    不依規定讓行人優先通行，因而致人受傷或死亡，依法應負
    刑事責任者，加重其刑至2分之1之規定，係就刑法第284條
    第1項之過失傷害（及致重傷）罪之基本犯罪類型，對於加
    害人為汽車駕駛人，於從事駕駛汽車之特定行為時，或於行
    駛人行道、行經行人穿越道之特定地點，不依規定讓行人優
    先通行，因而致人受傷或死亡之特殊行為要件予以加重處罰
    ，已就原犯罪類型變更之個別犯罪行為予以加重，而成另1
    獨立之罪名，自屬刑法分則加重之性質（最高法院92年度第
    1次刑事庭會議決議、99年度台非字第198號判決意旨參照）
    。
三、核被告賴書賢所為，係犯道路交通管理處罰條例第86條第1
    項、刑法第284條前段之汽車駕駛人無駕駛執照駕車，因而
    犯過失傷害罪。至起訴書認被告係犯刑法第284條前段之過
    失傷害罪，漏未論及道路交通管理處罰條例第86條第1項之
    規定，容有未合，然其基本社會事實同一，且經本院於準備
    程序中當庭告知被告並給予陳述意見之機會，自應適用前揭
    法條處，附此敘明。又被告無駕駛執照駕車，致告訴人受傷
    ，依法應負刑事責任，其所犯過失傷害罪部分應依道路交通
    管理處罰條例第86條第1項之規定，加重其刑。
四、爰審酌被告明知其機車駕駛執照業經逕行註銷，本應不得駕
    駛車輛參與道路交通，竟仍駕車上路，已屬非是，其自應更
    加小心謹慎以維自身及他人之安全，詎疏未注意轉彎車應讓
    直行車先行，貿然左轉，因而肇事致告訴人呂承益受有如附
    件起訴書所示之傷害，其違反注意義務之程度非輕，應予非
    難，兼衡被告之素行（見本院卷附臺灣高等法院被告前案紀
    錄表1份）、高中畢業之智識程度（見本院卷附被告個人戶
    籍資料查詢結果1紙）、家庭經濟狀況勉持（見109年度偵字
    第41366號卷第7頁被告調查筆錄受詢問人欄）、靠打零工維
    生、日薪約新臺幣800元、告訴人之傷勢，及被告犯後坦承
    犯行，惟迄今未能取得告訴人之諒解或達成和解等一切情狀
    ，量處如主文所示之刑，並諭知易科罰金之折算標準，以資
    懲儆。
據上論斷，應依刑事訴訟法第273條之1第1項、第299條第1項前
段、第310條之2、第454條第2項，判決如主文。
本案經檢察官林郁璇偵查起訴，由檢察官高智美到庭執行公訴。
中    華    民    國    111   年    6     月    30    日
                  刑事第二十三庭  法  官  傅明華
上列正本證明與原本無異。
如不服本判決，應於判決送達後20日內敘明上訴理由，向本院提
出上訴狀 (應附繕本) ，上訴於臺灣高等法院。其未敘述上訴理
由者，應於上訴期間屆滿後20日內向本院補提理由書「切勿逕送
上級法院」。
                                  書記官　盧姿妤
中　　華　　民　　國　　111 　年　　6 　　月　　30　　日
附本案論罪科刑法條全文：
中華民國刑法第284條
因過失傷害人者，處 1 年以下有期徒刑、拘役或 10 萬元以下
罰金；致重傷者，處 3 年以下有期徒刑、拘役或 30 萬元以下
罰金。
道路交通管理處罰條例第86條：
汽車駕駛人，無駕駛執照駕車、酒醉駕車、吸食毒品或迷幻藥駕
車、行駛人行道或行經行人穿越道不依規定讓行人優先通行，因
而致人受傷或死亡，依法應負刑事責任者，加重其刑至二分之一
。
汽車駕駛人，在快車道依規定駕車行駛，因行人或慢車不依規定
，擅自進入快車道，而致人受傷或死亡，依法應負刑事責任者，
減輕其刑。
--------------------------------------------------------
附件：
臺灣新北地方檢察署檢察官起訴書
                                   110年度偵緝字第1137號
　　被　　　告　賴書賢　男　63歲（民國00年0月00日生）
　　　　　　　　　　　　住○○市○○區○○街00○0號
　　　　　　　　　　　　國民身分證統一編號：Z000000000號
上列被告因過失傷害案件，已經偵查終結，認應提起公訴，茲將
犯罪事實及證據並所犯法條分敘如下：
　　　　犯罪事實
一、賴書賢於民國109年8月19日19時40分許，騎乘車牌號碼000-
    000號普通重型機車，沿新北市板橋區民權路往中正路方向
    行駛，行經中正路80巷口與民權路口時，本應注意行駛至交
    叉路口，轉彎車應讓直行車先行，而依當時天候陰、夜間有
    照明、柏油路面乾燥、無缺陷、無障礙物、視距良好，並無
    不能注意之情形，竟疏未注意，貿然向左轉，適有斯時沿民
    權路往中正路方向直行，由呂承益騎乘之車牌號碼000-000
    號普通重型機車，因閃避不及而撞擊賴書賢騎乘之上開車輛
    ，呂承益因而受有右側足部開放性傷口之傷害(所涉肇事逃
    逸犯行，另為不起訴處分)。
二、案經呂承益訴由新北市政府警察局板橋分局報告偵辦。
　　　　證據並所犯法條
一、證據清單及待證事實：
編號 證據名稱 待證事實 1 被告賴書賢於警詢及偵查中之供述 證明被告於上揭時間、地點，騎乘上開車輛貿然左轉，告訴人呂承益騎乘之車輛因閃避不及而撞擊告訴人騎乘之上開車輛之事實。 2 證人即告訴人呂承益於警詢及偵查中之證述 證明證人即告訴人於上揭時間、地點因被告車輛貿然左轉，致閃避不及而追撞，因而受有上開傷害之事實。 3 新北市政府警察局板橋分局道路交通事故現場圖、道路交通事故調查報告表㈠㈡、新北市政府警察局板橋分局板橋交通分隊交通事故談話紀錄表、道路交通事故當事人酒精測定紀錄表、道路交通事故肇事人自首情形紀錄表、車輛詳細資料報表、監視器錄影畫面翻拍照片各1份、監視器錄影畫面及行車紀錄器錄影檔案光碟各1片 證明被告有於上揭時間、地點，騎乘上開車輛，貿然左轉而致告訴人因閃避不及而追撞之事實。 4 板橋中興醫院109年8月19日診斷證明書1份 證明告訴人受有上開傷害之事實。 
二、核被告賴書賢所為，係犯刑法第284條前段之過失傷害罪嫌
    。
三、依刑事訴訟法第251條第1項提起公訴。
　  此　致
臺灣新北地方法院
中　　華　　民　　國　 110　　年　　9 　　月　　3 　　日
　　　　　　　　　　　　　　　檢　察　官  林 郁 璇